【裁判字號】    97,財管,32
【裁判日期】    970430
【裁判案由】    指定遺產管理人
【裁判全文】
臺灣高雄地方法院民事裁定              97年度財管字第32號
聲  請  人  甲○○
被繼承人    丙○○
聲請人聲請指定被繼承人之遺產管理人事件，本院裁定如下：
    主  文
選任乙○○（男，民國○○年○ 月○ 日生，身分證統一編號：Ｚ000
000000號，住：高雄縣湖內鄉○○村○○街172 巷2 號）為被繼
承人丙○○之遺產管理人。
程序費用新台幣壹仟元由被繼承人丙○○之遺產負擔。
    理  由
一、按，「先順序繼承人均拋棄其繼承權時，由次順序之繼承人
    繼承。其次順序繼承人有無不明或第四順序之繼承人均拋棄
    其繼承權者，準用關於無人承認繼承之規定」；「繼承開始
    時，繼承人之有無不明者，由親屬會議於一個月內選定遺產
    管理人，並將繼承開始及選定遺產管理人之事由，向法院報
    明  」；「無親屬會議或親屬會議未於前條所定期限內選定
    遺產管理人者，利害關係人或檢察官，得聲請法院選任遺產
    管理人，並由法院依前項規定為公示催告」，民法第1176條
    第6 項、第1177條、第1178條第2 項分別定有明文。依上開
    規定，繼承人如均拋棄繼承權時，自得由有利害關係之人向
    法院聲請選任遺產管理人，核先敘明。
二、聲請意旨略以：被繼承人丙○○（男，民國○○年○ 月○○日生
    ，身分證統一編號：Ｚ000000000號，生前最後住所：高雄縣
    湖內鄉○○街172 巷2 號）於96年6 月19日死亡，其遺產即
    座落高雄縣湖內鄉○○段1407-1地號土地（地目田，面積70
    90平方公尺，所有權權利範圍31917 分之6000）、同段1408
    -1地號土地（地目田，面積2047平方公尺，所有權權利範圍
    31917 分之1200）及同段1409-3號土地（地目田，面積4067
    6 平方公尺，所有權範圍31917 分之2543），現正於本院以
    93年度訴字第2208號判決共有物分割。惟被繼承人已死亡，
    其繼承人均已拋棄繼承權，而其親屬會議並未於1 個月內選
    定遺產管理人，聲請人為上開土地之公同共有人對上開遺產
    無法行使權利，為確保聲請人之權利，爰依民法第1178 條
    第2 項規定聲請指定被繼承人之弟弟乙○○（乙○○雖已對
    被繼承人遺產拋棄繼承權，但亦同為上述土地之公同共有人
    之一）為被繼承人之遺產管理人，以便管理並進行共有土地
    分割事宜等語。
三、經查，聲請人主張之前揭事實，業據其提出繼承系統表1 份
    、除戶戶籍謄本1 份、土地登記謄本3 份、戶籍謄本8 份為
    證。又被繼承人丙○○確已於96年6 月19發現死亡，其繼承
    人劉松泉、劉允森、劉允義、乙○○、劉玉淑等人均已拋棄
    繼承權等事實，業據本院依職權調閱本院96年度繼字第1781
    、1964、2112號拋棄繼承事件卷宗核閱無訛，堪信屬實。又
    被繼承人確遺留有上開3 筆土地之遺產，亦有聲請人提出之
    上開土地登記謄本3 份在卷可稽。本件被繼承人之親屬會議
    既未於法定期限內選定遺產管理人，聲請人為被繼承人土地
    之共有人，為利害關係人，其向本院聲請選任被繼承人之遺
    產管理人，洵屬合法有據。
四、本院審酌乙○○為被繼承人丙○○之弟弟，雖已拋棄繼承，
    但與丙○○為至親，設籍同地，衡情對丙○○生前之財產及
    債權債務應均較他人為熟悉，又本身為系爭土地之共有人，
    就他案分割共有物之進行，應知悉甚詳，利於處理被繼承人
    後續之遺產問題，應適於擔任遺產管理人職務。且經本院依
    職權徵詢乙○○之意願，其亦表明願意擔任本件之遺產管理
    人，有陳報狀1 份可佐。是聲請人之聲請，為有理由，應予
    准許，爰選任乙○○為丙○○之遺產管理人。
五、依非訟事件法第157 條、第24條第1項，裁定如主文。
中    華    民    國    97    年    4     月    30    日
                  家事法庭    法  官     郭文通
以上正本證明與原本無異。
如對本裁定抗告須於裁定送達後10日內向本院提出抗告狀。
中    華    民    國    97    年    4     月    30    日
                              書記官     張琇晴


司法院資訊處製作；財團法人民間司法改革基金會備份。
